臺灣桃園地方法院民事裁定
109年度監宣字第876號
聲  請  人  謝妤涵  
相  對  人  張秋梅  

關  係  人  宋緯綸  
            謝惠婷  

            謝在洪  
            謝清辰  

            張双洲  
上列聲請人聲請監護宣告事件，本院裁定如下：
    主      文
宣告張秋梅（女，民國00年0 月00日生，身分證統一編號：Z000
000000號）為受監護宣告之人。
選定謝妤涵（女，民國00年00月0 日生，身分證統一編號：Z000
000000號）為受監護宣告之人張秋梅之監護人。
指定宋緯綸（男，民國00年00月00日生，身分證統一編號：Z000
000000號）為會同開具財產清冊之人。
聲請費用由受監護宣告之人負擔。
    理      由
一、按對於因精神障礙或其他心智缺陷，致不能為意思表示或受
    意思表示，或不能辨識其意思表示之效果者，法院得因本人
    、配偶、四親等內之親屬、最近一年有同居事實之其他親屬
    、檢察官、主管機關、社會福利機構、輔助人、意定監護受
    任人或其他利害關係人之聲請，為監護之宣告，民法第14條
    第1項定有明文。
二、聲請意旨略以：聲請人為相對人之長女，關係人宋緯綸為相
    對人之長女婿。相對人於民國105 年前即罹有失智症，嗣於
    105 年3 月在住所昏倒緊急送醫，返家休養原由相對人長子
    謝清辰照顧，因照顧品質不佳，相對人大哥張双洲與聲請人
    討論後，安排相對人於105 年4 月16日入住智化護理之家接
    受機構式照護至今，因相對人配偶鮮少探視相對人，也未曾
    支付相對人所需費用或處理相對人之事務，甚至109 年3 月
    挪用相對人國民年金，故聲請人已將相對人郵局帳戶辦理掛
    失止付，未來為協助相對人更換郵局存摺及密碼，及合法處
    理相對人事務，故提出本件聲請，爰依民法第14條第1 項、
    第1110條、家事事件法第164條第1項規定，聲請對相對人為
    監護宣告，並選定聲請人為相對人之監護人，暨指定關係人
　　宋緯綸為會同開具財產清冊之人等語。
三、關係人謝在洪則以：伊為相對人之配偶，原與相對人同住，
    期間聲請人不曾返家關心相對人之身體狀況，對家裡事務未
    曾過問，嗣相對人罹有失智症，經常因身體病痛發脾氣，在
    衛生習慣上照護不易，之後醫生發現相對人有褥瘡，在相對
    人住院開刀治療期間，亦未見聲請人及其配偶協助，由於伊
    的原住所有祖產糾紛，由相對人大哥主動協助將相對人送往
    安養院接受照顧，相對人大哥負擔一段時間安養院費用後，
    不再支出，方仰賴聲請人支付，聲請人開始介入處理相對人
　　之事務，並強迫伊交付相對人之郵局帳號密碼，想藉此領取
    相對人之國民年金，然相對人入住安養院之前均由伊與長子
    陪伴，應由伊擔任監護人為宜，伊反對聲請人本件之聲請等
    語。 
四、經查，聲請人主張之前揭事實，業經其提出同意書、親屬系
    統表、衛生福利部桃園醫院診斷證明書、戶口名簿、中華民
    國身心障礙證明等資料為證，並有本院依職權調取相對人之
    稅務電子閘門財產所得調件明細表、勞保網路資料查詢表及
    相對人一親等直系血親卑親屬及配偶之戶籍資料可參。且經
    鑑定機關即陳炯旭診所鑑定醫師李明儀至相對人所在處所對
    相對人心神及身體狀況評估鑑定後，認：「張員為失智症之
    個案。張員目前無生活自理能力，無經濟活動能力，無社會
    性活動能力，無交通事務能力，無健康照顧能力。張員已因
    精神障礙或其他心智 缺陷，致不能為意思表示，或受意思
    表示，或辨識其意思表示之效果。該疾病狀態未來無改善機
    會。」，因此鑑定人認為，其心智狀態應已達到不能為意思
    表示、受意思表示及辨識意思表示之效果，應已符合民法第
    14條第1 項監護宣告之要件等語，有陳炯旭診所110 年2 月
    8 日旭字第0000000-0號暨所附精神鑑定報告書在卷可稽。
    本院審酌相對人因精神障礙已致不能為意思表示或受意思表
    示或不能辨識其意思表示之效果，是聲請人向本院聲請對相
    對人為監護宣告，核無不合，應予准許。
五、再按受監護宣告之人應置監護人；法院為監護之宣告時，應
    依職權就配偶、四親等內之親屬、最近一年有同居事實之其
    他親屬、主管機關、社會福利機構或其他適當之人選定一人
    或數人為監護人，並同時指定會同開具財產清冊之人。法院
    為前項選定及指定前，得命主管機關或社會福利機構進行訪
    視，提出調查報告及建議。監護之聲請人或利害關係人亦得
    提出相關資料或證據，供法院斟酌；法院選定監護人時，應
    依受監護宣告之人之最佳利益，優先考量受監護宣告之人之
    意見，審酌一切情狀，並注意下列事項：㈠受監護宣告之人
    之身心狀態與生活及財產狀況。㈡受監護宣告之人與其配偶
    、子女或其他共同生活之人間之情感狀況。㈢監護人之職業
    、經歷、意見及其與受監護宣告之人之利害關係。㈣法人為
    監護人時，其事業之種類與內容，法人及其代表人與受監護
    宣告之人之利害關係，民法第1110條、第1111條、第1111條
    之1分別定有明文。
六、次查，有關本件適宜由何人擔任監護人及會同開具財產清冊
    之人部分，經本院囑請桃園市社會工作師公會對兩造及關係
    人進行訪視，訪視評估結果略以：「本案之聲請人謝妤涵女
    士為相對人的長女，關係人宋緯綸先生為相對人的長女婿，
    相對人於民國105 年4 月16日起安置於智化護理之家接受機
    構式照顧，機構人員為相對人生活起居之主要照顧者，相關
    行政事務、福利津貼申請事宜由聲請人主責，每月安置費用
    之自負額10,650元現由聲請人以工作收入支付，待本案裁定
    後將由相對人每月領有之國民年金老年年金支付，不足處再
    由聲請人補貼；經訪視，聲請人謝妤涵女士具擔任監護人意
    願、關係人宋緯綸先生具擔任會同開具財產清冊之人意願，
    據聲請人陳述，其已以通訊軟體告知相對人配偶謝在洪先生
    、相對人長子謝清辰先生、相對人次女謝惠婷女士有關本案
    之聲請，但均未獲回應亦無法知悉相對人配偶謝在洪先生、
    相對人長子議清辰先生、相對人次女謝惠婷女士對於本案之
    意見與想法。綜合評估相對人的受照顧狀況、聲請人與關係
    人的陳述未見明顯不適任之消極原因，惟仍請鈞院以相對人
    最佳利益為考量，並參酌相關事證後，予以綜合裁量之。」
    等語。以上有桃園市社會工作師公會109 年12月29日桃林字
    第0000000 號附桃園市政府社會局社會工作科監護（輔助）
    宣告調查訪視報告在卷可佐。惟聲請人與相對人之配偶即關
    係人謝在洪之前揭主張有所出入，且互相指責，本院為明瞭
    何人為較適合擔任監護人，爰囑請家事調查官就本件進行調
    查，因關係人謝惠婷屆期均未與家事調查官聯繫，關係人張
    雙洲則於109 年11月中風無法言語，故家事調查官僅與聲請
    人、關係人謝清辰、關係人謝在洪、關係人張雙洲之子張仲
    良等人會談，其中關係人謝清辰、關係人張雙洲之張仲良就
    監護人人選均表示同意由謝妤涵擔任，而關係人謝在洪亦於
    訪視時改稱「同意謝妤涵擔任監護人，其他子女皆不適合，
    謝清辰做事不積極；謝惠婷經濟自身難保，亦未曾付過相對
    人的照顧費用。」等語明確，且系爭調查報告之結論略以：
    「相對人於105 年間入住智化護理之家，現已無生活自理之
    能力，24小時由專人看顧，機構費用由謝妤涵全額支付之，
    並擔任機構與家屬聯繫之窗口、定期探望之。謝妤涵具擔任
    監護人之積極意願，聲請本案動機係為協助相對人處理國民
    年金、負擔機構費用事宜，未有明顯不當之處，應為適任之
    監護人。謝惠婷未能配合本院調查，未能得知之意見。」，
    以上有本院110 年度家查字第254 號家事事件調查報告在卷
    可稽，堪認相對人之其他親屬對於推派謝妤涵擔任相對人之
    監護人已有基本之共識。
七、綜合上情，本院審酌聲請人為相對人之長女，安排相對人接
    受機構式照顧，主責處理相對人行政事務及福利津貼申請，
    並以自身之工作收入支付相對人之安養費用，聲請人欲待本
    案裁定後，計畫以相對人之國民年金支付，不足由聲請人貼
    補，照顧計畫無不利相對人之情形，而聲請人亦具有擔任監
    護人之意願，是本件查無聲請人不宜擔任監護人之原因；且
    相對人之配偶及長子均已同意由聲請人擔任監護人，認聲請
    人為相對人之至親，應能善盡照顧相對人之責，故如由聲請
    人擔任受監護宣告人之監護人，應符合相對人之最佳利益，
    又相對人查無意定監護人，有意定監護資料查詢結果在卷可
    參，爰依前揭規定選定聲請人為相對人之監護人；關係人宋
    緯綸為相對人之長女婿，協助聲請人處理相對人之事務，具
    有擔任會同開具財產清冊之人意願，亦無明顯不適任之情形
    ，是以由關係人宋緯綸擔任會同開具財產清冊之人，衡情當
    可善盡監督相對人財產狀況之責，得保障相對人之財產受到
    妥適處理，是由關係人宋緯綸擔任會同開具財產清冊之人應
    屬適當，爰依前揭規定，指定關係人宋緯綸為本件會同開具
    財產清冊之人。又依民法第1113條準用同法第1099條、第10
    99條之1 之規定，於監護開始時，監護人對於受監護宣告人
    之財產，應會同關係人於2 個月內開具財產清冊，並陳報法
    院，於開具完成並陳報法院前，監護人對於受監護宣告人之
    財產，僅得為管理上必要之行為，附此敘明。
八、爰裁定如主文。
中　　華　　民　　國　　111 　年　　3 　　月　　29　　日
                        家事庭  法  官 謝伊婷 
以上正本係照原本作成。
如對本裁定抗告，須於裁定送達後10日之不變期間內，向本院提
出抗告狀，並繳納抗告費新臺幣1,000元
中　　華　　民　　國　　111 　年　　3 　　月　　29　　日
                                書記官 温菀淳